【裁判字號】    90,交上訴,101
【裁判日期】    901031
【裁判案由】    業務過失致死
【裁判全文】
臺灣高等法院高雄分院刑事判決          九十年度交上訴字第一一號
    上  訴  人
    即  被  告  乙○○
右上訴人因業務過失致死案件，不服臺灣高雄地方法院九十年度交訴字第九三號中華
民國九十年十月三十一日第一審判決（起訴案號：臺灣高雄地方法院檢察署九十年度
偵字第二五六一九號），提起上訴，本院判決如左：
      主      文
上訴駁回。
乙○○緩刑年。
      事實及理由
一、本案經本院審理結果，認第一審判決認事用法及量刑均無不當，應予維持，並引
    用第一審判決書記載之事實、證據及理由（如附件）。
二、被告不服原判決，提起上訴，其上訴意旨略以：案發當日係颱風天、下大雨，伊
    車左轉時，有注意到被害人，因被害人拿傘，風很大，傘被風吹翻，伊見狀即將
    車停住，但被害人因傘被風吹翻，人亦因而傾倒，恰巧碰到伊車的，非伊車撞到
    被害人，伊有作安全措施云云，惟查，被告在本院調查中已坦承就本件車禍之發
    生與有過失（見本院九十年十二月十一日筆錄），又本件交通事故發生原因，經
    原法院送請高雄市政府建設局車輛行車事故鑑定委員會及高雄市車輛行車事故覆
    議鑑定委員會鑑定結果，亦認被害人蘇宗昭穿越道路未注意左右確無來車為肇事
    主因，被告乙○○未注意車前狀況，為肇事次因，有該委員會鑑定書在卷可稽，
    被告之過失行為與被害人之死亡間有因果關係，被告應負業務過失致死罪責，原
    審判決理由已詳予指明，被告仍指其有作安全措施，自非可採，其上訴為無理由
    ，應予駁回。
三、查本件被告曾於六十三年間因妨害兵役，經原法院判處有期徒刑三月，並於六十
    三年十月七日執行完畢，有臺灣高雄地方法院檢察署刑案查註記錄表在卷可按，
    其前受有期徒刑之執行完畢已超過五年，且其就本件交通事故之發生，其過失責
    任較輕，復已與被害人家屬達成民事和解，有和解書在卷足憑，是其經此教訓，
    當知惕勵而無再犯之虞，所宣告之刑，本院認以暫不執行為適當，爰併予諭知緩
    刑三年，以啟自新。
據上論斷，應依刑事訴訟法第三百六十八條、第三百七十三條，刑法第七十四條第二
款判決如主文。
本案經檢察官陳國全到庭執行職務。
中    華    民    國     九十       年   十二      月      二十八    日
                              臺灣高等法院高雄分院刑事第九庭
                                  審判長法官  張明松
                                        法官  江泰章
                                        法官  任森銓
右正本證明與原本無異。
如不服本判決，應於判決送達後十日內向本院提出上訴狀，其未述理由者並應於提
出上訴狀後十日內向本院補提理由書（應附繕本)。
                                      書記官  許信宗
中    華    民    國     九十一     年       一       月        三      日
                                                                        Ｑ
附件：
臺灣高雄地方法院刑事判決                            九十年度交訴字第九三號
    公  訴  人  臺灣高雄地方法院檢察署檢察官
    被      告  乙○○  男五十六歲（民國○○○年○月○日生）
                        住高雄市○○區○○里○○○路二九巷四八弄五五之三號
                        身分證統一編號：Ｄ一一八六七三二號
右列被告因業務過失致死案件，經檢察官提起公訴（九十年度偵字第二五六一九號、
第二六九四八號），本院判決如左：
    主  文
乙○○從事業務之人，因業務上之過失致人於死，處有期徒刑壹年。
    事  實
一、乙○○領有小型車職業駕駛執照，平日以駕駛計程車為業，為從事駕駛業務之人
    ，於民國八十九年十月三十一日十六時四十分許，駕駛其所有車牌號碼ＺＥ—六
    八六號計程車，沿高雄市○○街由西向東行駛，行經平等路口左轉之際，本應注
    意車前狀況，並隨時採取必要之安全措施，以避免危險之發生，而當時雖下雨、
    路面濕潤，但夜間有照明，視距仍屬甲好，柏油路面無缺陷或障礙物，而依其智
    識、能力復無不能注意之情形。竟疏未注意車前狀況，貿然左轉，適蘇宗昭亦疏
    於注意在未設有行人穿越道亦非禁止穿越之路段穿越道路時，應注意左右無來車
    ，始可小心迅速穿越之規定，即自不詳方向穿越道路，乙○○見狀閃煞不及，其
    所駕駛之計程車擋風玻璃左側撞及蘇宗昭，蘇宗昭因而受有頭部外傷、顱內出血
    之傷害，經送醫急救，延至八十九年十一月四日十三時十分許傷重不治死亡。乙
    ○○於肇事後，對於未發覺之犯罪，主動向處理事故之警員坦承肇事，並接受裁
    判。
二、案經高雄市政府警察局三民第二分局移送及被害人蘇宗昭之子女丁○○、丙○○
    、蘇惠訴由臺灣高雄地方法院檢察署檢察官偵查起訴。
    理  由
一、訊據被告乙○○固不諱言於右揭時、地發生車禍，及被害人因而死亡之事實，惟
    矢口否認有何過失行為，辯稱：當時下大雨，視線不佳，伊未看見被害人，被害
    人被風吹來碰到伊駕駛之計程車，並沿計程車之前擋風玻璃、車頭引擎蓋而滾落
    倒在車頭下方地上云云。
二、按汽車行駛時，汽車駕駛人應注意車前狀況，並隨時採取必要之安全措施，道路
    安全規則第九十四條第三項定有明文。此為汽車駕駛人之被告所應注意之義務，
    被告既考領有小客車職業駕駛執照，對此當知之甚詳。經查：本件肇事路段之懷
    安街為寬十．八公尺、平等路為寬十六公尺之道路，當時雖為下雨、路面濕潤，
    然夜問有照明、柏油路面無缺陷或障礙物，而肇事現場被告所駕駛之車輛停於交
    岔路口之平等路北向快車道與懷安街西向行車路線交會處，車頭略東北、車尾略
    西南，距平等路南向快慢車道分隔線延伸線左前輪四．八公尺、左後輪二．七公
    尺，右後車角距懷安街南側路邊延伸線六．八公尺等情，有警卷所附道路交通事
    調查報告表可按，客觀上並無不能注意之情形，而被告自身之智識、能力亦無不
  能注意之情事，且被告自承當時之車速僅十公里（此有交通事故談話紀錄表一份
    在卷可按），在此速度不快之情形下，被告如確有依前揭規定，注意警戒前方，
    必能在左轉之際，即得在適當之時間內發現欲穿越道路之被害人蘇宗昭，進而採
    取有效之閃煞措施，以防止危害之發生，惟被告並未適時發現被害人蘇宗昭，殆
    發現時已閃煞不及，被告之駕駛行為確有右揭疏未注意車前狀況，致未能隨時採
    取必要安措施之過失無訛。而本院將本件事故分別送請高雄市政府建設局車輛行
    車事故鑑定委員會、高雄市車輛行車事故覆議鑑定委員會鑑定結果，亦同此認定
    ，有高雄市政府建設局車輛行車事故鑑定委員會九十年八月九日九十高市車鑑字
    第三五三七號函暨所附定意見書、高雄市車輛行車事故覆議鑑定委員會九十年九
    月二十八日九十高市覆字第九九一號函各乙份存卷可參。再者，被害人蘇宗昭確
    因本件事故受有頭部外傷、顱內出血死亡之事實，業經臺灣高雄地方法院檢察署
    檢察官督同法醫師相驗明確，製有勘驗筆錄、驗斷書及相驗屍體證明書存卷可憑
    （臺灣高雄地方法院八十九年度相字第一八八０號相驗卷第十二頁至二十頁），
    足認被告前述過失行為，核與被害人之死亡結果兩者間，顯有相當因果關係。至
    於被害人蘇宗昭於穿越道路時，疏於注意在未設有行人穿越道亦非禁止穿越之路
    段穿越道路時，應注意左右無來車，始可小心迅速穿越之規定（道路交通安全規
    則第一百三十四條第五款定有明文），雖就本件事故之發生與有過失，但被告仍
    不得因此解免其責。綜上所述，被告所辯，顯係事後卸責之詞，要難採信。本件
    事證明確，被告過失犯行洵堪認定。
三、核被告乙○○領有小客車職業駕駛執照，並以駕駛計程車載送乘客為業，係從事
    駕駛業務之人，且肇事當時適於路上行駛以攬客，係在執行業務甚明，其駕車肇
    事致人於死，核其所為，係犯刑法第二百七十六條第二項之業務過失致人於死罪
    。又被告於肇事後，對於未發覺之犯罪，主動向處理事故之警員坦承肇事，接受
    偵訊等情，此有證人即處理本件事故之警員柯慶彬、李能耀於本院審理時證述明
    確（本院九十年六月十九日審判筆錄），復有高雄市政府警察局三民第二分局司
    法警察處理變死案件初步調查報告表及高雄市政府警察局交通大隊交通事故談話
    記錄表一份在卷可憑，被告係對未發覺之犯罪自首而接受裁判，應依刑法第六十
    二條前段規定減輕其刑。爰審酌被告疏未注意車前狀況而肇事，犯後猶推諉責任
    ，顯無悔意，且未與被害人家屬和解，另斟酌被害人就本件車禍之發生亦與有過
    失等一切情狀，量處如主文所示之刑。
據上論斷，應依刑事訴訟法第二百九十九條第一項前段，刑法第二百七十六條第二項
、第六十二條前段，罰金罰鍰提高標準條例第一條前段，判決如主文。
中      華      民      國    九十      年      十      月    三十一    日
                                  臺灣高雄地方法院刑事第七庭
                                      法  官  何  秀  燕
右正本證明與原本無異。
如不服本判決，應於判決送達後十日內，向本院提出上訴狀。
                                      書記官  邱  靜  銘
中      華      民      國    九十      年      十      月    三十一    日
附錄本案判決論罪科刑之法條
中華民國刑法第二百七十六條第二項：
 (過失致死罪)
從事業務之人，因業務上之過失犯前項之罪者，處五年以下有期徒刑或拘
役，得併科三千元以下罰金。


司法院資訊處製作；財團法人民間司法改革基金會備份。
